臺灣宜蘭地方法院刑事判決
110年度易字第461號
公  訴  人  臺灣宜蘭地方檢察署檢察官
被      告  陳德貴



上列被告因竊盜案件，經檢察官提起公訴（110年度偵字第4020
號），被告於本院準備程序中為有罪之陳述，經告以簡式審判程
序之旨，並聽取公訴人、被告之意見後，本院合議庭裁定由受命
法官獨任改行簡式審判程序，本院判決如下：
    主  文
陳德貴犯結夥三人以上竊盜罪，處有期徒刑陸月，如易科罰金，
以新臺幣壹仟元折算壹日。
    犯罪事實
一、陳德貴與真實姓名、年籍資料均不詳綽號「阿宏」及其他2
    名成年男子，共同意圖為自己不法之所有，基於竊盜之犯意
    聯絡，於民國110年3月30日上午10時12分許，一同前往宜蘭
    縣○○鎮○○街00號之市場內店家，鎖定欲對吳季松下手後，由
    陳德貴及其他2人上前圍住吳季松製造擁擠假象，另1人負責
    趁亂徒手竊取吳季松右側大腿口袋內之皮夾1個（內有證件4
    張、金融卡1張、信用卡2張、現金新臺幣【下同】5,000元
    ），得手後旋即離去，嗣經吳季松察覺遭竊，報警調閱監視
    器畫面後，循線查悉上情。
二、案經吳季松訴由宜蘭縣政府警察局羅東分局報告臺灣宜蘭地
    方檢察署檢察官偵查起訴。
    理  由
壹、程序部分
    被告陳德貴所犯之罪，非死刑、無期徒刑、最輕本刑為3年
    以上有期徒刑之罪或高等法院管轄第一審之案件，被告於準
    備程序中，就前揭被訴事實為有罪之陳述，經告以簡式審判
    程序之旨，並聽取被告與公訴人之意見後，本院認無不得或
    不宜改依簡式審判程序進行之處，爰依刑事訴訟法第273條
    之1第1項、第284條之1規定，裁定本案行簡式審判程序。是
    本案之證據調查，依刑事訴訟法第273條之2規定，不受同法
    第159條第1項、第161條之2、第161條之3、第163條之1及第
    164條至第170條規定之限制，合先敘明。
貳、實體部分
一、認定犯罪事實所憑之證據及理由：
    訊據被告對於上開犯罪事實於警詢、本院準備程序及審理時
    均坦承不諱（見偵卷第1頁至第5頁；本院卷第29頁至第32頁
    、第41頁至第44頁），核與證人即告訴人吳季松於警詢指述
    之情節相符（見偵卷第6頁至第7頁），並有監視錄影畫面截
    圖、車輛詳細資料報表等在卷可憑（見偵卷第9頁至第19頁
    ）。足認被告前開任意性自白核與事實相符，而堪採信。綜
    上，本案事證已臻明確，被告犯行洵堪認定，應予依法論罪
    科刑。
二、論罪科刑：
(一)核被告所為，係犯刑法第321條第1項第4款之結夥三人以上
    竊盜罪。公訴意旨認僅涉刑法第320條第1項之竊盜罪，然起
    訴書犯罪事實欄已敘及被告與另3名成年男子在場共同為本
    案犯行，是有漏未斟酌刑法第321條第1項第4款結夥三人以
    上竊盜之情形，尚有未合，惟基本社會事實既屬同一，且經
    檢察官當庭變更起訴法條（見本院卷第30頁），本院自毋庸
    諭知變更起訴法條，附此敘明。
(二)爰以行為人之責任為基礎，審酌被告不循合法途徑取得所需
    ，貿然竊取他人財物，侵害他人財產權，所為實值非難；惟
    念其犯後尚知坦承犯行，態度良好，且於本院準備程序時表
    示願賠償告訴人6,000元，惟因告訴人經傳喚未到庭而無法
    當庭為之（見本院卷第27頁、第44頁），兼衡其所竊得之物
    品，及其於本院審理時自述高中肄業之智識程度，離婚無人
    需要撫養，目前無業，有時候會打零工，收入不穩定，身體
    不好患有癌症等一切情狀（見本院卷第43頁），量處如主文
    所示之刑，並諭知易科罰金之折算標準，以資懲儆。
三、沒收部分：
(一)按犯罪所得，屬於犯罪行為人者，沒收之，於全部或一部不
    能沒收或不宜執行沒收時，追徵其價額，刑法第38條之1第1
    項前段、第3項定有明文。次按共同正犯犯罪所得之沒收或
    追徵，應就各人所分得之數為之。倘若共同正犯內部間，對
    於不法利得分配明確時，應依各人實際分配所得宣告沒收；
    若共同正犯成員對不法所得並無處分權限，與其他成員亦無
    事實上之共同處分權限者，自不予諭知沒收；然若共同正犯
    各成員對於不法利得享有共同處分權限，惟彼此間分配狀況
    未臻具體或明確，自應負共同沒收之責（最高法院107年度
    台上字第1572號判決意旨參照）。
(二)經查，被告與前揭真實姓名、年籍資料均不詳之「阿宏」等
    3名成年共犯，雖竊得皮夾1個、現金5,000元、證件4張、金
    融卡1張、信用卡2張，但被告否認分得所竊得財物（見本院
    卷第44頁），並觀卷附之監視器翻拍照片（見偵卷第9頁至
    第13頁），係由其他共犯下手取走告訴人之錢包，被告則均
    在旁把風，就此部分竊盜所取得財物顯非由被告所掌控，而
    具有實質支配權，故就被告此部分均不為沒收之諭知。  
據上論斷，應依刑事訴訟法第273條之1第1項、第299條第1項前
段，刑法第321條第1項第4款、第41條第1項前段，刑法施行法第
1條之1第1項，判決如主文。
本案經檢察官蔡豐宇提起公訴，檢察官林禹宏到庭執行職務。
中　　華　　民　　國　　110 　年　　12　　月　　30　　日
                  刑事第四庭  法  官  游皓婷
以上正本證明與原本無異。
如不服本判決應於收受送達後二十日內向本院提出上訴書狀，並
應敘述具體理由；其未敘述上訴理由者，應於上訴期間屆滿後二
十日內向本院補提理由書(均須按他造當事人之人數附繕本)「切
勿逕送上級法院」。
                              書記官　李惠茹
中　　華　　民　　國　　110 　年　　12　　月　　30　　日
所犯法條：
中華民國刑法第321條
犯前條第1項、第2項之罪而有下列情形之一者，處6月以上5年以
下有期徒刑，得併科50萬元以下罰金：
一、侵入住宅或有人居住之建築物、船艦或隱匿其內而犯之。
二、毀越門窗、牆垣或其他安全設備而犯之。
三、攜帶兇器而犯之。
四、結夥三人以上而犯之。
五、乘火災、水災或其他災害之際而犯之。
六、在車站、港埠、航空站或其他供水、陸、空公眾運輸之舟、
    車、航空機內而犯之。
前項之未遂犯罰之。